【裁判字號】    91,簡上,340
【裁判日期】    920411
【裁判案由】    給付票款
【裁判全文】
臺灣臺北地方法院民事判決  九十一年度簡上字第三四○號
    上  訴  人  台灣培爾有限公司
    法定代理人  丙○○
    訴訟代理人  甲○○
    被上訴人    乙○○
右當事人間請求給付票款事件，上訴人對於中華民國九十一年四月十七日本院台北簡
易庭九十年度北簡字第一九０九一號第一審判決提起上訴，本院判決如左：
    主  文
原判決廢棄。
被上訴人在第一審之訴駁回。
第一、二審訴訟費用由被上訴人負擔。
    事  實
甲、上訴人方面：
壹、聲明：
一、原判決廢棄。
二、右廢棄部分，被上訴人在第一審之訴駁回。
貳、陳述：除與原判決記載相同者，茲引用之外，補稱：
一、上訴人前於原審九十一年一月十七日答辯狀之答辯理由（一）主張被上訴人並未
    如數交付三十萬元之全數款項予上訴人，原告未請被上訴人舉證釋明，上訴人實
    難甘服。（二）又本案係因兩造間之金錢借貸關係而開立系爭支票，依民法第四
    百七十四條第一項之規定，上訴人既已主張並未全數收到被上訴人交付之金錢，
    依民事訴訟法第二百七十七條之規定，逾二十五萬五千元部分之款項自應由被上
    訴人就已將爭執之金額款項是否移轉、交付予上訴人之事實，負舉證責任。（三
    ）上訴人於原審九十一年一月十七日答辯狀之答辯理由（二）主張借款部分已囑
    託廖冠豪將款項交付或電匯至被上訴人於中國信託商業銀行新店分行之帳戶內，
    並請求原審向該銀行調閱被上訴人所有之存簿內之匯款資料明細，經原函請中國
    信託商業銀行新店分行回覆後，經上訴人調查後仍發現上訴人以無摺存款之方式
    存入被上訴人之帳戶內，未免生疑異，上訴人於九十一年三月廿六日再次請求原
    審調查被上訴人於該銀行之存簿所有明細，惟原審並未依上訴人之請求或依職權
    調查，而逕以自己之心證論斷，草率結案，上訴人難甘服。
二、證人廖冠豪已經具結，已經還錢，因為他是開遠期支票。所有的錢很多筆，是陸
    陸續續在還錢。開遠期支票是擔保的意思，發票日未到，有錢就可以陸續清償。
    二十五萬五千是陸續的錢。我們有另案，因為票不同，但是實際上只有一個借貸
    關係。二十五萬五千第一筆是從八十九年四、五月起，實際上是以票的時間為準
    。我們有錢就會清償。
三、證據：除援用第一審所提證據外，並聲請訊問證人廖冠豪、聲請本院向中國信託
    商業銀行新店分行查詢被上訴人帳戶自八十九年六月至九十年三月之對帳號存入
    欄之存入匯款人姓名及傳票。
乙、被上訴人方面：未於言詞辯論期日到庭，惟據其於準備程序中稱：
壹、聲明：駁回上訴。
貳、陳述：除與原判決記載相同者，茲引用之外，補稱：
一、依民事訴訟法第二百七十七條之規定，上訴人所辯清償之事實，既為被上訴人所
    否認，自應由上訴人就清償之事實負舉證責任。
二、上訴人固提出中國信託商業銀行存入憑單五紙及上海商業儲蓄銀行匯出匯款申請
    書二件，並請求傳訊證人廖冠豪為證，惟均不足以證明前開存款及匯款即為被告
    所為清償之本案系爭債務。
三、我實際上交給上訴人二十九萬四千元，其餘六千元是利息預扣，我是分開借的，
    共二次，一次十萬，一次二十萬。我的確在車行交給廖冠豪二十九萬四千元現金
    ，剛開始我不認識廖冠豪，是他向我朋友借錢，不夠才向我調借的。上面他所匯
    入我戶頭的錢，確實是我們債權、債務關係，他都是陸續向我借的，我沒有去算
    總數。他有向我借錢，我有證人可以證明，從頭到尾我不認識丙○○，我的證人
    沒有辦法證明總共借多少錢，共借幾次。可證當時廖冠豪常常跟我借現金。如果
    有還的話，怎麼可能不要求我還給他們支票。
四、支票發票日到期之前是不會還我錢，如果沒有給上訴人三十萬元，他們是不可能
    給我等額的票，利息是月付二分，利息是現扣的。
參、證據：除援用第一審所提證據外，並聲請訊問證人王士郎。
    理  由
一、本件被上訴人，未於言詞辯論期日到場，核無民事訴訟法第三百八十六條所列各
    款之情形，爰依上訴人聲請，由其一造辯論而為判決。
二、本件被上訴人起訴主張其執有上訴人所簽發、付款人、發票日、支票號碼及票面
    金額均如附表所示之支票二紙，詎分別於如附表所示提示日向付款人為付款之提
    示均遭退票，追索無效，爰依法提起本訴等語，上訴人則以被上訴人並未如數交
    付三十萬元之全數款項予上訴人，依民事訴訟法第二百七十七條之規定，逾二十
    五萬五千元部分之款項自應由被上訴人就已將爭執之金額款項是否移轉、交付予
    上訴人之事實，負舉證責任。證人廖冠豪已經具結，已經還錢，因為他是開遠期
    支票。所有的錢很多筆，是陸陸續續在還錢。開遠期支票是擔保的意思，發票日
    未到，有錢就可以陸續清償。二十五萬五千是陸續的錢。我們有另案，因為票不
    同，但是實際上只有一個借貸關係。二十五萬五千第一筆是從八十九年四、五月
    起，實際上是以票的時間為準。我們有錢就會清償等語置辯。
三、本件被上訴人主張其執有上訴人所簽發、付款人、發票日、支票號碼及票面金額
    均如附表所示之支票二紙，詎分別於如附表所示提示日向付款人為付款之提示均
    遭退票，追索無效等情，固據其於原審提出支票及退票理由單影本為證，上訴人
    並對系爭支票之真正不爭執，惟為上開之辯詞，故本件爭執重點在於被上訴人交
    付上訴人之借款係三十萬元或二十五萬五千元，及上訴人是否已清償完畢。
四、按執票人主張票據係發票人向其借款而簽發交付，以為清償方法，發票人復抗辯
   未收受借款，消費借貸並未成立，則執票人就借款已交付之事實，應負舉證責任
   。最高法院九十一年度台簡抗字第四十六號裁定參酌。經查，本件係因上訴人向
   被上訴人借款，始簽發系爭支票予被上訴人之事實，為兩造所不爭執，又查被上
   訴人主張交付上訴人借款有二十九萬四千元，其餘六千元是利息之預扣部分，上
   訴人除自認收受其中之二十五萬五千元外，其餘則否認，揆諸首開裁定意旨，應
   由被上訴人就交付其餘款項四萬五千元負舉證責任，雖被上訴人另主張如伊沒有
   交付三十萬元予上訴人，上訴人不至於交付三十萬元之支票予伊云云，然上訴人
   亦稱系爭支票係作為擔保之用等語，亦符合常情，且系爭支票至多證明兩造有票
   據關係存在而已，被上訴人仍須就消費借貸之交付之事實負舉證責任，惟被上訴
   人除上開之論述外，並無法舉證證明上開餘款交付之事實，更何況證人即代理上
   訴人向被上訴人借款之廖冠豪於本院證稱，所借款項為二十五萬五千元等語，益
   證兩造間僅就二十五萬五千元成立消費借貸關係。
五、又查證人廖冠豪於本院證稱：（問：何時由廖逸威改為廖冠豪？）八十九年十一
    月十八日。我與被上訴人沒有債務關係。（提示中國信託九十一年二月十八日函
    匯款明細，問匯入馮的錢是何債務？）是台灣培爾有限公司向被上訴人借的錢，
    所為還款的。是上訴人台灣培爾有限公司負責人叫我匯款的。我不記得實際的次
    數。台灣培爾有限公司是從八十九年四、五月開始，後面還有幾個月，部分有還
    ，還有再借。都是在八十九年之間的事。還錢到九十年。現金交付部分都是陸陸
    續續的交款，．．．那是在我開的車行親手交給被上訴人，有其他店員看到。每
    次都在車行，交付現金的等語，可見上訴人係以匯款及現金交付方式清償有關被
    上訴人之二十五萬五千元之借款，並於八十九年至九十年間陸續還款而清償完畢
    ，此觀上訴人聲請本院向中國信託商業銀行新店分行查詢被上訴人帳戶自八十九
    年六月至九十年三月之對帳號存入欄之存入匯款人姓名及傳票中，亦可知確有陸
    續匯款至被上訴人之事實。雖被上訴人復主張上開還款之事實，係廖冠豪本人向
    伊借錢所還的云云，然除此已為證人廖冠豪所否認外，被上訴人所舉之證人王士
    郎於本院亦證稱，八十九年時，在新店汽車修理廠，因為我與廖（冠豪）合夥。
    廖常向我借錢，我介紹被上訴人給他認識。廖說要借錢給他父親公司用，用以週
    轉。大部分都是說要給他父親用（按：即上訴人公司之法定代理人）。．．被上
    訴人有簽支票，但是否長短期我不知道。我有看到廖向被上訴人拿錢，都是為了
    上訴人公司等語，可證廖冠豪向被上訴人借款均係為了上訴人公司，顯然非以廖
    冠豪個人名義向被上訴人借款，而上開還款之行為應均上訴人清償所借貸款項二
    十五萬五千元所為，故被上訴人此部分之主張自不足採。
六、綜上所述，上訴人抗辯係借款二十五萬五千元，並已陸續清償完畢等語，自屬可
    信，被上訴人主張上訴人借款三十萬元，應返還之云云為不足採。從而，被上訴
    人本於票據關係，請求上訴人給付為無理由，不應准許。原審判命上訴人給付被
    上訴人三十萬元及各自如附表所示提示日起至清償日止，按年息百分之六計算之
    利息，並依職權為假執行之宣告，自有未洽。上訴意旨指摘原判決不當，求予廢
    棄改判，為有理由。自應由本院予以廢棄改判，如主文第二項所示。
七、因本案事證已臻明確，兩造其餘主張陳述及所提之證據，均毋庸再予審酌，附此
    敘明。
八、據上論結，本件上訴為有理由，依民事訴訟法第四百三十六條之一第三項、第四
    百六十三條、第三百八十五條第一項前段、第四百五十條、第七十八條，判決如
    主文。
中      華      民      國    九十二    年      四      月      十一    日
                                                臺灣臺北地方法院民事第二庭
                                                    審判長法  官  丁蓓蓓
                                                          法  官  劉素如
                                                          法  官  黃雯惠
右正本證明與原本無異
不得上訴
中      華      民      國    九十二    年      四      月      十四    日
                                                      法院書記官  林玗倩
附表：
編號  付  款  人  發  票  日  支票號碼  票面金額（新台幣）  提  示  日
  一  世華聯合商  九十年二月  NB0000000 0十萬元            九十年三月
      業銀行東門  二十一日                                  十二日
      分行
  二  世華聯合商  九十年三月  NC0000000 0十萬元            九十年四月
      業銀行東門  十一日                                    十三日
      分行


司法院資訊處製作；財團法人民間司法改革基金會備份。
